最高法院民事判決                              八十六年度台上字第三八二四號
    上  訴  人  甲○○
    被 上訴 人  大安建
    法定代理人  孟昭熙
    訴訟代理人  趙建興律師
右當事人間請求損害賠償事件，上訴人對於中華民國八十六年五月五日台灣高等法院
台中分院第二審判決（八十五年度上字第五八一號），提起上訴，本院判決如左：
    主  文
原判決廢棄，發回台灣高等法院台中分院。
    理  由
本件上訴人主張：伊於民國七十九年四月十三日，以總價新台幣（下同）二千九百十
六萬六千元，向被上訴人購買坐落台中市○○○○段第一七八之二六地號土地及其上
建物大安國王大樓第二十五樓Ｂ部分一戶，建坪為二三一坪。依「平面說明」記載，
建坪二三一坪，含室內面積一九三‧五六坪、公共設施面積三六‧七坪。該戶房屋嗣
後經變更設計為二十五樓Ｂ１及Ｂ２二部分。惟完工後被上訴人實際交付之房屋僅有
二一九‧七六坪，就短少之十一‧三五坪部分，由被上訴人於八十三年七月十四日以
每坪十二萬六千元計算退還伊一百四十三萬元。但兩造之該項和解內容並未包含被上
訴人以三九‧四八坪之小公共設施面積冒充個人使用面積部分在內。伊因被上訴人之
刻意隱瞞故意不告知瑕疵，而受有三九‧四八坪價差之損失，以目前交易標準觀之，
每坪約差六萬元，合計伊約受有二百三十六萬八千八百元之價差損害。又該損害係由
被上訴人之不完全給付所致，是伊本於瑕疵給付，及不完全給付、給付不能、給付遲
延之法律關係，求為命被上訴人賠償伊二百三十六萬八千八百元，並加付法定遲延利
息之判決（上訴人起訴時原請求給付五百八十一萬一千一百二十元及其利息，嗣後減
縮為請求給付四百三十八萬一千一百二十元及其利息，於原審再減縮為請求給付二百
三十六萬八千八百元及其利息）。
被上訴人則以：上訴人向伊買受大安國王大樓二十五樓Ｂ部分，嗣因上訴人將部分房
屋售予他人而要求伊將該二十五樓Ｂ部分分割為Ｂ１及Ｂ２二部分，伊已於八十三年
七月間分別交付。上訴人於受領房屋時並無任何異議，詎於交屋一年三個月後，竟以
存證信函主張房屋有瑕疵，是上訴人顯然怠於履行買受人從速檢查通知之義務，依民
法第三百五十六條之規定，視為承認其所受領之物。且上訴人遲至二年後，始提起本
件訴訟，自應受民法第三百六十五條所規定六個月除斥期間之限制。又依建築業界慣
例，所謂公共面積係指防空避難室、電氣室、上下水箱、公共走道等整棟大樓住戶均
可使用之公共部分，即所謂「大公」，而當層樓公共使用部分即所謂「小公」部分，
應包含於使用面積之內。是系爭房屋之「平面說明」所記載使用面積包括實際使用之
室內面積及二十五樓公共使用部分之面積。另依買賣契約系爭房屋面積應為二三一坪
，惟完工後實際僅二一九‧七六坪，伊已於八十三年七月十四日辦理交屋時，以差坪
十一‧三五坪按每坪十二萬六千元計算，退還上訴人價金一百四十三萬元等語，資為
抗辯。
原審維持第一審所為上訴人敗訴之判決，駁回其上訴，係以：上訴人主張伊買受系爭
房屋，依「平面說明」之記載，使用面積為一九三‧五六坪，公共面積為三六‧七坪
，合計為二三○‧二六坪等情，業據提出「平面說明」為證，且為被上訴人所不爭執
，固堪信為真正。惟該「平面說明」係記載「使用面積」，並未記載為「室內面積」
，而上開「使用面積」依建築業界慣例，除實際使用之室內面積外，尚包括二十五樓
該層各戶公共使用部分之面積，有被上訴人提出之剪報可按，上訴人指該使用面積，
僅指室內面積云云，自不足採。經查，兩造所簽買賣契約原係由上訴人買受大安國王
大樓二十五樓Ｂ部分，而二十五樓原分為Ａ、Ｂ兩部分，依卷附Ａ部分測量成果圖、
標示圖、建物測量成果圖、二十五樓竣工圖計算結果，上訴人購買之二十五樓Ｂ部分
原與Ａ部分相同之面積，而Ｂ部分因上訴人之請求分割為Ｂ１及Ｂ２兩部分後，其全
部之總面積與Ａ部分比較，並無減少，雖然增加「小公」部分，但「小公」仍應計入
使用面積，且其增加係因Ｂ部分分割為Ｂ１及Ｂ２兩部分所致，則上訴人指被上訴人
以公共設施面積冒充個人使用面積，故意隱瞞云云，並不實在。再者上訴人雖一再主
張伊係依不完全給付、給付不能及給付遲延之規定，請求賠償損害，且被上訴人故意
不告知房屋坪數不足之瑕疵，故不適用民法第三百六十五條除斥期間之規定云云。經
查兩造訂立之房屋預定買賣契約書第十條定有完工期限，上訴人於八十三年七月十三
日接受交屋時並未主張有遲延給付情事，直至本件起訴後方作此主張，但亦未提出任
何證據證明，而被上訴人已交付之系爭房屋，就差坪部分，已得上訴人同意，依每坪
扣除十二萬六千元解決，故並無坪數不足之情事，已如上述，自無遲延給付之問題。
另依上訴人所主張被上訴人交付之房屋坪數不足，為不完全給付、瑕疵給付，而其不
完全給付已無法補正，構成給付一部不能，應依減少給付之坪數按每坪原買賣約定之
價金十二萬六千元（或六萬元）計算，賠償伊之損害云云觀之（以上見起訴狀事實及
理由三，及八十五年十一月十九日補充上訴理由狀事實及理由一之(3)所載），足見上
訴人雖係以不完全給付為其請求之依據，然其真意乃在請求減少價金，屬買賣標的物
之瑕疵擔保問題。按「買受人應按物之性質，依通常程序從速檢查其所受領之物。如
發見有應由出賣人負擔保責任之瑕疵時，應即通知出賣人。買受人怠於為前項之通知
者，除依通常之檢查不能發見之瑕疵外，視為承認其所受領之物。」又「買受人因物
有瑕疵，而得解除契約或請求減少價金者，其解除權或請求權，於物之交付後六個月
間，不行使而消滅。」民法第三百五十六條第一項、第二項及第三百六十五條第一項
分別定有明文。被上訴人既抗辯上訴人顯然怠於履行買受人從速檢查通知之義務，及
違反民法第三百六十五條所規定之除斥期間等語，自應併審查上訴人有無違反「檢查
通知義務」及「除斥期間」等具有強制性及公益考量之規定。查被上訴人於八十三年
七月十三日已將系爭房屋交付予上訴人，此有交接證明書可稽（見一審卷七三頁），
且於交屋時向上訴人言明交付之房屋面積較原約定面積為少，經雙方合意按原價金標
準扣除差坪之價金，並將房屋所有權狀等相關資料交付上訴人，此時上訴人自應一一
核對，從速檢查坪數是否不足，公共設施比例是否偏高等，善盡買受人之義務，乃上
訴人於受領房屋時並無任何異議或為任何保留，而於交屋一年三個月後之八十四年十
月九日方以存證信函主張瑕疵要求改善（見一審卷五一頁），其顯然怠於履行買受人
從速檢查通知之義務，依民法第三百五十六條之規定，視為承認其所受領之物。抑有
進者，上訴人遲至交屋二年後，方提起本件訴訟，請求賠償（其實為減少價金之請求
），自仍應有民法第三百六十五條所規定六個月除斥期間之適用，其逾此期間為請求
，其請求權已因除斥期間屆滿而消滅，其為本件之請求，自不應准許等詞，為其判斷
之基礎。
按不完全給付、給付不能、給付遲延等債務不履行責任，與物之瑕疵擔保責任，兩者
法律關係不同，其請求權各別存在。本件上訴人係本於不完全給付、給付不能、給付
遲延之債務不履行法律關係，請求被上訴人賠償損害，而非本於瑕疵擔保請求權為請
求（見一審卷七頁、八二頁，原審卷二九頁），乃原審遽謂：上訴人雖係以不完全給
付為其請求之依據，然其真意在請求減少價金，屬買賣標的物之瑕疵擔保問題云云，
並認上訴人之請求權已因民法第三百六十五條所規定六個月除斥期間之屆滿而消滅，
其請求不應准許，自係就當事人未聲明之事項為判決，顯屬訴外裁判。上訴論旨指摘
原判決違法，聲明廢棄，非無理由。
據上論結，本件上訴為有理由。依民事訴訟法第四百七十七條第一項、第四百七十八
條第一項，判決如主文。
中      華      民      國    八十六    年     十二     月    二十六    日
                              最高法院民事第一庭
                                  審判長法官  李  錦  豐
                                        法官  楊  鼎  章
                                        法官  李  慧  兒
                                        法官  許  朝  雄
                                        法官  顏  南  全
      右正本證明與原本無異
                                              書  記  官
中      華      民      國    八十七    年     一       月     十六     日
                                                                    Ｃ
